臺灣臺中地方法院刑事判決　　　　　　　95年度易字第3866號
公　訴　人　臺灣臺中地方法院檢察署檢察官
被　　　告　甲○○
選任辯護人　林欣屏律師
上列被告因贓物案件，經檢察官提起公訴（95年度偵字第24709號
），本院判決如下：
    主    文
甲○○故買贓物，處有期徒刑肆月，如易科罰金，以新臺幣壹仟
元折算壹日。
    犯罪事實
一、甲○○可預見真實姓名年籍不詳之成年男子所持有之MOTORO
    LA廠牌、序號000000000000000號、A1200型之紅色手機（下
    稱紅色手機），係來路不明之贓物，竟仍不違背其本意，而
    基於故買贓物之犯意（經查，該紅色手機為乙○○所有，於
    民國95年8月8日凌晨零時許，在彰化縣員林鎮○○街231號
    前，遭歹徒搶奪之贓物，原價為新臺幣[下同]5000元），於
    同日即95年8月8日（起訴書誤載為94年）16、17時許，在臺
    中市○村路○段775號其所經營之理想通訊行內，以6000元，
    向該真實姓名年籍不詳之成年男子購買該紅色手機，後再於
    同年8月20幾日某時，將該手機以7800元出賣予另一真實姓
    名年籍不詳之客人。嗣經乙○○因搶奪案件報警後，經警依
    其所提供之手機序號追查通聯紀錄而查獲上情。
二、案經彰化縣警察局員林分局報請臺灣臺中地方法院檢察署檢
    察官偵查起訴。
    理  由
一、訊據被告甲○○對上揭時地購買紅色手機之事於本院固自承
    在卷，惟矢口否認有故買贓物犯意，辯稱：我不知道那是贓
    物，才會拿我的SIM卡下去測試。我也沒有想到或是懷疑這
    支手機可能是贓物云云。惟查：
（一）被告所購買之本件紅色手機確係贓物，業據證人即被害人
      乙○○於警詢時（業經被告未於言詞辯論終結前聲明異議
      而具證據能力）陳稱：我於95年8月8日0時‥‥許，在彰
      化縣員林鎮○○里○○街231號前，被搶奪行動電話1支，
      廠牌MOTOROLA、型號A1200型紅色、序號000000000000000
      號，價值約15000元。當時我用左手持行動電話在講話，
      搶嫌從左側搶走我的行動電話等語（警卷第5、6頁），復
      有乙○○所保管其購買本件紅色手機之手機盒影本、序號
      條碼影本在卷可佐（警卷第7、8頁），是依該手機序號，
      足認本件紅色手機確係乙○○遭搶奪之物品，係他人犯搶
      奪罪即財產上之犯罪所得之贓物。
（二）再查，被告係於95年8月8日16時、17時許，在臺中市○村
      路○段775號其所經營之「理想通訊行」內，向一真實姓名
      年籍不詳之成年男子以6000元之價格，收購MOTOROLA廠牌
      、序號000000000000000號、A1200型之紅色手機等情，業
      經被告於本院供承明確在卷（本院第9頁），並有被告使
      用本件紅色手機（即手機序號為000000000000000號）自9
      5年8月8日23時23分許起至8月10日20時58分止之通聯紀錄
      在卷可佐（警卷第14至17頁），被告既有於上開時間使用
      本件紅色手機通聯，足見其所述係自該真實姓名年籍不詳
      之成年男子購得本件紅色手機，尚非無據。
（三）又查，本件紅色手機價值約為15000元，已如被害人乙○
      ○警詢所述，被告係經營手機買賣之通訊行，於95年8月8
      日購買時，對該紅色手機同機型之新機價格及二手機價格
      ，自難推諉不知，被告於警詢亦自承：我是以新臺幣6000
      元收購的，該手機市價約1萬1千多元等語（警卷第2頁）
      ，於偵訊亦供稱：我以6千元收購，該型手機剛上市約3個
      月，市價1萬2千多元等語（偵卷第5頁），顯見被告於購
      買時，雖本件紅色手機已屬二手機，惟由上市時間推知，
      該紅色手機之使用時間甚短，應未逾3月，倘非來源不明
      之贓物，出賣人豈可能同意將甫上市3月，購買原價約
      15000元之手機，以僅原價4成之6000元之價格予以出售？
      且該手機上市約僅3月，竟即有二手機流通，且被告竟以6
      千元之低價，即可購得市價約1萬1千、1萬2千多元之
      本件紅色手機，顯見其應有預見該手機係來源不明之贓物
      ，仍不違背其本意，故以低價購買；且查，通訊行購買二
      手手機，均會要求出賣人填寫載明年籍資料之切結文件，
      以避免所購手機係贓物時，所引起之糾紛，再被告自93年
      間起即在臺中市○區○村路○段775號經營通訊行，且除本
      件外，均會要求出賣手機之人留下人別資料等情，亦據被
      告自承在卷（本院卷第10頁），是被告對留下出賣人資料
      以避免手機來源不明之事，亦知之甚詳，復有被告於本院
      所提出之網路列印資料，其上亦載明之「中古機回收規則
      ：1門市會核對客戶身份證件無誤才可回收舊機。2消費者
      舊機回收表上的合法取得手機聲明務必確認簽名，並核對
      換機者身份」等語（本院卷第33、47頁），顯見係通訊業
      界之普遍回收規則，被告自難諉為不知，被告竟未留下出
      賣人資料，亦與常情相違，又係以低價購入，已如前述，
      倘非其可預見該紅色手機係來源不明之贓物，而仍不違背
      其本意，何以同意購買，又毋須出賣人留下年籍資料？是
      被告確可預見該紅色手機係屬來源不明之贓物，仍不違背
      其本意予以購買，且毋須出賣人留下年籍資料亦明。
（四）被告雖辯稱：不知手機係贓物，才會拿我的SIM卡下去測
      試，才會被查獲云云，惟查，一般購買二手機均會試撥，
      測試該二手機是否可以收發話，亦為購買二手機之普遍原
      則，倘未能正常收發話自不會予以購買，被告係長期經營
      之專業收購業者，對此節自難諉為不知，亦有被告提供之
      網路資料載明之中古機回收標準可佐（本院卷第33、47頁
      ），倘未經測試，購得未能正常收發話之手機豈非損失，
      是被告縱係要測試手機，亦應於購買手機前予以測試；而
      依本件紅色手機序號所查出之通聯紀錄（警卷第14 頁）
      ，被告係自95年8月8日23時23分許起使用，且至8月10日
      止之通聯紀錄，通話數即高達50筆，顯見被告並非於購買
      前即以自己之門號進行測試，而係購買該紅色手機後，供
      自己日常生活使用而收發話，其並非為測試而使用該紅色
      手機，依其使用方式，無從認定其不知情手機係屬贓物，
      是其所辯，尚不足為有利被告之認定；另被告雖對未留下
      紅色手機之出賣人資料乙節辯稱：當時店內還有其他客人
      ，我當時有要他留下身分證資料，但是對方未留下，然後
      就走了云云（本院卷第10頁），惟查，倘確有其他交易待
      進行，且有其他證人在場，何以被告於警詢及偵訊對此節
      均未提出？又本件紅色手機之購買價格係6000元，倘出賣
      人未留下資料，何以被告即將6000元交付？且縱有其他證
      人在場及當時尚有其他交易待進行，亦與被告是否具收買
      贓物之犯意無涉，是被告此部分辯解，亦不足為任何有利
      被告之認定。再選任辯護人於本院言詞辯論期日始當庭聲
      請傳喚被告購買紅色手機當時之在場友人，以證明當日尚
      有其他客人云云，然通訊行內有一組以上之客人在場，係
      屬常事，縱當時尚有其他交易待進行，被告亦毋須於未收
      妥出賣人簽妥之年籍資料文件及確認出賣人身份前，即將
      6000元交付予出賣人，再當日既有友人在場，何不由該名
      友人協助監看該項資料簽妥或其他交易？此部分聲請傳喚
      尚未具名姓名地址之證人部分，核無必要。另被告再提出
      95年12月於網路上列印本件手機之同型手機之二手機回收
      價格僅4200元之網路二手機回收價格資料云云，惟此係95
      年12月之價格，自與95年8月8日之情形有間，尚難依此為
      有利被告之認定，均併此敘明。
    本件事證明確，被告上揭故買贓物犯行堪予認定。
二、核被告甲○○所為，係犯刑法第349條第2項之故買贓物罪。
    起訴書雖載被告係犯收受贓物罪嫌云云，惟按收受係指搬運
    、寄藏及故買以外之無價取得或持有行為，如受贈是，至於
    收受方式如何則不論；故買指故意以有償行為，取得贓物之
    所有，包括買賣、互易等，其係直接或間接買入，對價是否
    相當，均在所不問，被告係以6000元購買該紅色手機，並非
    單純無對價關係的予以收受，應成立故買贓物罪，起訴書所
    載法條顯係有誤，惟本件亦經公訴人當庭變更起訴法條為故
    買贓物罪（本院卷第12頁），併此敘明。爰審酌被告本件所
    購買之贓物係手機1支，再該手機因屬二手機，故市價自較
    新機為低，惟該手機上市約僅3月，且係被害人甫以15000元
    購入未久之新機，考被告犯行對被害人所致之危害，暨被告
    係以6000元低價購入，又被告故買贓物，助長犯罪所得之流
    通，暨被告犯後態度及公訴檢察官當庭求處有期徒刑4月，
    尚屬適當等一切情狀，量處如主文所示之刑，並諭知易科罰
    金之折算標準。
據上論斷，應依刑事訴訟法第299條第1項前段，刑法第349條第2
項、第41條第1項前段，刑法施行法第1條之1，判決如主文。
中　　華　　民　　國　　96　　年　　1 　　月　　30　　日
                  刑事第十庭    審判長法  官  賴妙雲
                                      法  官  江奇峰
                                      法  官  黃家慧
上正本證明與原本無異。
如不服本判決，應於送達後十日內向本院提出上訴狀（須附繕
本），上訴於臺灣高等法院臺中分院。
                                      書記官  陳靖騰
中　　華　　民　　國　　96　　年　　1 　　月　　30　　日
刑法第349條第2項
搬運、寄藏、故買贓物或為牙保者，處 5 年以下有期徒刑、拘役
或科或併科 1 千元以下罰金。
